【裁判字號】    96,易緝,173
【裁判日期】    970606
【裁判案由】    竊盜
【裁判全文】
臺灣高雄地方法院刑事判決             96年度易緝字第173號
公  訴  人  臺灣高雄地方法院檢察署檢察官
被      告  乙○○
上列被告因竊盜案件，經檢察官提起公訴（95年度偵字第17674
號），本院判決如下：
    主  文
乙○○竊盜，處有期徒刑壹年肆月。
    事  實
一、乙○○曾於民國82、84年間，因違反肅清煙毒條例、違反麻
    醉藥品管理條例、偽造貨幣等案件，先後經法院判處有期徒
    刑3 年8 月、褫奪公權2 年；有期徒刑8 年；有期徒刑11年
    確定。前開所處之刑經法院定應執行刑為有期徒刑20年、褫
    奪公權2 年，其後經減刑為應執行有期徒刑19年6 月、褫奪
    公權1 年，自82年8 月4 日刑期起算，執行至91年1 月9 日
    假釋出獄付保護管束，現仍在保護管束期間內。詎仍不知悔
    改。緣乙○○經營之木易工程公司（下稱木易公司）自94年
    6 月初某日起，承攬建台水泥股份有限公司（下稱建台公司
    ）位於高雄市左營區半山後巷28號高雄廠區之廠房拆除後遺
    留混凝土塊清理及整地工程，而在施工期間，建台公司高雄
    廠區因逢雨季地面積水泥濘，致乙○○施工車輛經由廠區正
    門進入後無法直接抵達鄰近後門之工地施工，建台公司管理
    人員丁○○乃同意將廠區後門鑰匙交付乙○○，使其得自後
    門進入承作之工地施工，惟乙○○仍須在每日施工告一段落
    後，將所借鑰匙歸還建台公司警衛室。乙○○竟因此認為有
    機可趁，萌生為自己不法所有之意圖，向從事廢五金買賣之
    丙○○諉稱，建台公司高雄廠區機務課內價值約新台幣（以
    下同）40萬元之研磨水泥用鋼球20桶，及變電所內價值約
    610 萬元之變壓器3 組等物品已由建台公司發包委託其處理
    ，均為其所有，而洽妥將前開研磨水泥用鋼球20桶、變壓器
    3 組分別以13萬餘元、30餘萬元出售丙○○，並於94年6 月
    中旬某日，利用不知情之丙○○僱請吊車與拖車將前揭物品
    載離廠區竊取得手。嗣經丁○○發覺前開物品失竊而循線查
    悉上情。
二、案經高雄市政府警察局左營分局移請臺灣高雄地方法院檢察
    官偵查起訴。
    理  由
一、被告以外之人於審判外之言詞或書面陳述，除法律有規定者
    外，不得作為證據；又被告以外之人於審判外之陳述，雖不
    符刑事訴訟法第159 條之1 至第159 條之4 之規定，而經當
    事人於審判程序同意作為證據，法院審酌該言詞陳述或書面
    陳述作成時之情況，認為適當者，亦得為證據；當事人、代
    理人或辯護人於法院調查證據時，知有第159 條第1 項不得
    為證據之情形，而未於言詞辯論終結前聲明異議者，視為有
    前項之同意。刑事訴訟法第159 條第1 項、第159 條之5 定
    有明文。本判決所引用之各項證據資料，其屬於被告乙○○
    以外之人於審判外之言詞、書面陳述者，均據法官於調查證
    據程序逐一提示並告以要旨，檢察官、被告均知該等證據為
    被告以外之人之審判外陳述，均未於言詞辯論終結前聲明異
    議，本院審酌上開證據作成時之情況，認為適當，依刑事訴
    訟法第159 條之5 第1 項、第2 項規定，應有證據能力。
二、訊之被告雖始終矢口否認有前開竊盜犯行，辯稱：丙○○將
    前開研磨水泥用鋼球20桶、變壓器3 組運走之事與伊無關云
    云。惟查：
  (一)建台公司高雄廠有正門、後門兩道門戶，平常並未開啟，洽
    公之人員、車輛欲進入廠區，需在正門按電鈴，向管制人員
    登記並取得許可，管制人員開啟正門後始得進入廠區。門禁
    管制在週一至週五之8 時30分起迄17時30分止之通常上班時
    間，係由建台公司人員負責，其餘時間，及國定假日、例假
    日全日，則由先鋒保全公司派員負責。被告在該廠區進行拆
    除廠房後整地作業，剛開始亦是從正門登記進入，但後來因
    逢雨季，地面泥濘積水，人車無法從廠區正門進到後門，因
    被告承包工作工地是在廠區後面，機具需要進入廠區，故建
    台公司高級專員丁○○乃同意將廠區後門鑰匙交予被告，由
    被告自行管制人員、車輛出入至每日17時30分前，關閉後門
    將鑰匙交還建台公司高雄廠警衛室，而前揭研磨水泥用鋼球
    20 桶 、變壓器3 組，乃在被告得以每日商借鑰匙，自廠區
    後門自由出入施工期間內遭竊，在該段期間，建台公司高雄
    廠區僅有被告1 個包商等情，並分據證人丁○○、證人即案
    發時任先鋒保全公司派建台公司高雄廠保全組長甲○○於警
    詢、本院審理中；證人即建台公司廠務陳朝文於本院審理中
    分別證述在卷（參見警卷第8 頁、第28頁至第30頁；本院卷
    第188 頁至第192 頁、第201 頁至第204 頁）。據前開證人
    證述可知，於建台公司高雄廠區前開物品失竊期間，僅被告
    1 人因具有拆廠承包商身份，及當時天候、廠區地形之特殊
    情況，得以持有該公司高雄廠區後門鑰匙，不經正門管制人
    員，自行開放人車從後門進出廠區。
  (二)又據證人丙○○證稱：被告是承包建台公司拆遷廠房的營造
    業承包商，伊則是向被告購買拆廠廢鐵的生意人，94年6 月
    中旬某日，伊向被告以30幾萬元購買變壓器3 組，以每公斤
    6.5 元單價共約13萬餘元購買研磨水泥用鋼球20桶，之後就
    僱請120 噸吊車及35噸拖車自建台公司將這些物品運走，變
    壓器的錢是在還沒載的時候就在建台公司高雄廠交付被告，
    鋼球則是在高速公路楠梓交流道附近的公正地磅過磅後，在
    地磅那邊把錢交給被告的等語（參見警卷第14頁、第15頁；
    本院卷第194 頁）。及參據卷附建台公司97年2 月4 日（97
    ）建水高總字第001 號覆函及94年6 月2 日至94年7 月3 日
    期間「建台水泥公司高雄廠先鋒機構訪客登記簿」（參見本
    院卷第73頁至第89頁），未見記載有證人丙○○僱請吊車、
    拖車進入廠區之相關登記內容此情，被告利用持有建台公司
    高雄廠後門鑰匙之便，分以13萬餘元、30餘萬元之代價，將
    建台公司失竊之前揭變壓器3 組、研磨水泥用鋼球20桶出售
    不知情之證人丙○○，並由證人丙○○雇車自廠區後門將前
    揭物品運出廠區之情，已可認定。被告前開辯解，為卸責之
    詞，均不可採。
  (三)雖證人丙○○亦於警詢、本院審理中一再陳稱：至建台公司
    載運前開物品，是從廠區正門進入，由建台公司警衛開門，
    當時建台公司高級專員丁○○也在場等語。惟此已據證人丁○○及證人丙○○指為為其開門之證人陳朝文所堅決否認，
    且與卷附前揭「建台水泥公司高雄廠先鋒機構訪客登記簿」
    未見有任何證人丙○○曾經進入廠區之登記內容此一客觀事
    證相違，參以證人丙○○為雇車進入建台公司廠區載走該公
    司失竊物品之行為人，為恐遭建台公司追究及圖撇清責任，
    立場不免偏頗此節，證人丙○○前開說詞，應不足採信作為
    有利被告之認定。
  (四)此外，復有被告簽名於其上，記載被告向建台公司承諾支出
    40 萬 元買回遭竊之3 組變壓器之94年8 月24日協調會會議
    紀錄1 份（參見警卷第42頁）、失竊現場相片3 張等件在卷
    可資佐證，本件事證明確，被告犯行可以認定，應予以依法
    論科。
三、按刑法於94年2 月2 日修正公佈，並於95年7 月1 日施行，
    而行為後法律有變更者，適用行為時之法律。但行為後之法
    律有利於行為人者，適用最有利於行為人之法律，刑法第2
    條第1 項定有明文，刑法第320 條第1 項竊盜罪，法定刑得
    科或併科銀元500 元以下罰金，據修正後刑法施行法增訂第
    1 條之1 ：「中華民國94年1 月7 日刑法修正施行後，刑法
    分則編所定罰金之貨幣單位為新臺幣。94年1 月7 日刑法修
    正時，刑法分則編未修正之條文定有罰金者，自94年1 月7
    日刑法修正施行後，就其所定數額提高為30倍。但72年6 月
    26日至94年1 月7 日新增或修正之條文，就其所定數額提高
    為3 倍」及刑法第33 條 第5 款修正為：「主刑之種類如下
    ：五、罰金：新臺幣1千 元以上，以百元計算之」等規定，
    是依修正後之法律，刑法第320 條第1 項竊盜罪所得科處之
    罰金刑最高為新臺幣15000 元、最低為新臺幣1000元；然依
    被告行為時之刑罰法律，即罰金罰鍰提高標準條例第1 條前
    段規定之提高倍數10 倍 及刑法第33條第5 款規定之罰金最
    低額1 元計算，該罪之罰金刑最高為銀元5 千元，最低額為
    銀元10元，若換算為新臺幣，最高額雖與新法同為新臺幣1
    萬5 千元，然最低額僅為新臺幣30元。因此，以被告行為時
    關於罰金刑之最低額較有利於被告，而應適用之。核本件被
    告所為，係犯刑法第320 條第1 項之普通竊盜罪。被告利用
    不知情之證人丙○○以遂行其竊盜犯行，為間接正犯。爰審
    酌有如事實欄所載之犯罪科刑紀錄，有臺灣高等法院被告前
    案紀錄表在卷可稽，其素行不佳，於假釋期內付保護管束中
    竟然再犯本罪，實不宜寬貸；所竊變壓器3 組、研磨水泥用
    鋼球20桶價值合計高達650 萬元此情，已據證人丁○○陳明
    在卷，被害人建台公司因犯罪所受損害至鉅；及因被告因本
    件犯罪所得高達40餘萬元；且於犯後始終飾詞狡辯，不知悔
    悟，態度惡劣；迄未賠償被害人建台公司損害，與該公司達
    成民事和解等一切情狀，量處如主文所示之刑，以資懲儆。
    又被告本件犯罪雖於96年4 月24日以前，惟被告係於96 年6
    月29日，即96年7 月16日中華民國九十六年罪犯減刑條例施
    行前因逃亡而被本院通緝，嗣於96年11月5 日經警緝獲，依
    該條例第5 條規定，即不得依該條例減刑，併此敘明。
三、不另為無罪諭知部分：
    公訴意旨雖又指：被告除前開變壓器3 組、研磨水泥用鋼球
    20桶外，亦竊取建台公司高雄廠區內之水泥磨底座平臺1 臺
    ，而認被告此部亦涉有刑法第320 條第1 項竊盜犯行。惟查
    ，公訴意旨認被告涉有此部犯行，無非以證人丁○○證述該
    項物品遭竊為唯一論據，但已據被告堅決否認，且遍查全卷
    亦無任何被告犯有此部犯行之積極證據，參以證人丁○○亦
    坦言，並未親眼目睹該水泥磨底座平臺1 臺遭竊經過，係公
    司廠務陳朝文事後巡邏廠區，發現該物品不見後輾轉告知等
    語之情，應認為公訴人此部所指，並不能證明。惟公訴意旨
    認被告此部如成立犯罪，係與前揭論罪科刑部分為同一時間
    、同一行為所為，而為事實上一罪，爰不另為無罪之諭知，
    附此敘明。
據上論斷，應依刑事訴訟法第299條第1項前段、刑法第320條第1
項，刑法施行法第1條之1規定，判決如主文。
本案經檢察官王邦安到庭執行職務。
中    華    民    國    97    年    6    月    6      日
                    刑事第六庭  法  官  陳思睿
以上正本證明與原本無異。
如不服本判決應於收受本判決後10日內向本院提出上訴書狀，並
應敘述具體理由，如未敘述上訴理由者，應於上訴期間屆滿後20
日內補提理由書狀於本院（均須按他造當事人之人數附繕本）「
切勿逕送上級法院」。
中    華    民    國    97    年    6     月    6     日
                                書記官  何慧娟
附錄本案論罪科刑法條
刑法第320條第1項
意圖為自己或第三人不法之所有，而竊取他人之動產者，為竊盜
罪，處5年以下有期徒刑、拘役或500元以下罰金。


司法院資訊處製作；財團法人民間司法改革基金會備份。
